【裁判字號】    95,勞訴,35
【裁判日期】    950530
【裁判案由】    給付資遣費
【裁判全文】
臺灣臺北地方法院民事判決              95年度勞訴字第35號
原      告  戊○○
            丁○○
            庚○○
                      號
            乙○○
            甲○○
共      同
訴訟代理人  己○○
被      告  大清樺企業股份有限公司
法定代理人  丙○○
上列當事人間請求給付資遣費事件，經本院於民國95年5月17日
言詞辯論終結，判決如下：
    主      文
被告應給付原告如附表二「被告應給付原告金額」欄之資遣費，
及自民國95年3月11日起至清償日止，按週年利率5%計算之利息
。
原告其餘之訴駁回。
訴訟費用由被告負擔百分之九十九，原告戊○○負擔百分之一。
    事實及理由
一、本件原告起訴主張：原告自如附表一所示之日起受僱被告公
    司，詎被告於民國91年7月1日即無預警停工，並將原告工作
    處之廠房即坐落於桃園縣楊梅鎮○○里○○路土地上門牌號
    碼7-3號建物（下稱楊梅鎮廠房），交由訴外人誌偉實業股
    份有限公司（下稱誌偉公司）營業，可見被告公司已經歇業
    ，自應依勞動基準法（下稱勞基法）第11條第1款及第17條
    規定給付原告資遣費。原告91年6月30日起算前六個月之月
    平均工資及原告工作年資分別如附表一所載，被告應給付原
    告如附表一「應給付資遣費」欄所載之資遣費等情。爰聲明
    求為命被告給付原告如附表一「應給付資遣費」欄之金額，
    及自起訴狀繕本送達翌日起至清償日止，按週年利率5%計付
    法定遲延利息之判決。
    被告則以：其公司並未終止與原告間之勞動契約，其僅是將
    原告工作處所之楊梅鎮廠房出租予訴外人誌偉公司，但原告
    仍繼續在該廠房內工作，其權益並未受到影響。原告現係受
    僱誌偉公司，已非屬被告公司受僱勞工，被告無給付資遣費
    與原告之義務等語，資為抗辯。而聲明求為原告之訴駁回。
二、查被告係經營合成纖維紡織品之製造業務，有公司變更登記
    表乙份附卷可查（見本院卷第11頁至第13頁），故被告係屬
    依勞基法第3條第1項第3款規定應自73年8月1日起適用勞基
    法之行業。原告受僱被告公司，係在被告指揮監督下提供勞
    務，為兩造所不爭，故兩造間系爭僱傭契約係屬勞基法第2
    條第6款規定之勞動契約而有勞基法之適用（最高法院89 年
    度台上字第1301號判決要旨參照）。先予敘明。
三、次查原告前受僱被告公司，被告公司自91年7月1日起將原告
    工作處所即楊梅鎮廠房出租與訴外人誌偉公司，原告自91
    年7月1日以後之薪資均由誌偉公司發給。原告91年6月30日
    起算前六個月即91年1月至同年6月之工資及該六個月之月平
    均工資均如附表一所載之事實，為兩造所不爭，並有原告薪
    資單、廠房暨機器設備租賃契約書、勞工保險被保險人投保
    資料表等件附卷可查（見本院95年度北勞調字第39號卷第5
    頁至第10頁、本院卷第16頁至第20頁、第36頁至第40頁），
    堪信為真實。至原告主張被告應給付其資遣費，則為被告所
    爭執，並以上開情詞置辯。茲本件應審究者為被告於91年7
    月間是否有歇業之事實，及被告是否有終止系爭勞動契約，
    暨被告如應給付原告資遣費，應給付之金額若干。經查：
（一）按勞基法第11條規定：「非有左列情事之一者，雇主不得
      預告勞工終止勞動契約：一、歇業或轉讓時。…」，所謂
      歇業，係指雇主實際上終局地停止其業務之一部或全部之
      進行。查原告前受僱被告公司，惟被告公司自91年7月1日
      起將原告工作地點即上開楊梅鎮廠房出租予訴外人誌偉公
      司，並自91年7月1日以後由誌偉公司給付原告薪資，已如
      前述，被告既未繼續經營上開楊梅鎮廠房原來從事之業務
      ，復未繼續給付工資與原告，堪認被告公司上開楊梅鎮廠
      房之業務自91年7月1日起已經停止營業。又被告公司自91
      年7月1日起即未再給付工資與原告，改由上開承租楊梅鎮
      廠房之訴外人誌偉公司支付，且原告之勞工保險均自92年
      1月30日起由被告公司退保，有勞工保險被保險人投保資
      料五份附卷可參（見本院卷第36頁至第40頁），被告復陳
      稱原告等現係受僱誌偉公司，並未受僱被告公司（見本院
      卷第8頁及第51頁）等語，堪認原告自91年7月1日起與被
      告公司間已無系爭勞動契約關係存在。被告復自陳其與誌
      偉公司已經協議原告等員工於91年6月30日以前之工作年
      資權利義務部分由其負擔，但91年7月1日起之相關勞動契
      約權利義務則為誌偉公司負擔（見本院卷第51頁）等語，
      故被告有意就其與原告間之系爭勞動契約關係僅繼續至91
      年6月30日為止，始有上開享受權益負擔義務之安排，可
      見兩造間之系爭勞動契約僅繼續至91年6月30日止，係因
      被告不願意繼續系爭勞動契約之故；又被告公司楊梅鎮廠
      房業務自91年7月1日起即已歇業，已如前述，則依社會一
      般通念，由被告公司舉動已足以間接推知被告已以默示方
      式對原告為終止契約之意思表示，兩造間之勞動契約自91
      年7月1日起即為終止。
（二）被告雖提出經濟部93年2月2日經商字第09301700100號函
      ，抗辯其公司並未歇業云云。然查上開經濟部93年2月2日
      經商字第09301700100號函僅記載；「貴公司既已檢送有
      營業事實證明文件，已無公司法第十條第二款規定之情事
      ，本部九十二年十二月二十九日經商字第０九二０一七八
      六一０號函所為命令解散之處分，應予撤銷」（見本院卷
      第15頁），故經濟部係依被告公司檢送之資料認定被告公
      司有營業之事實。惟被告公司之營業地點並非僅上開楊梅
      鎮廠房一處，此由被告公司之設立地址為台北市○○區○
      ○路4段293號8樓（見本院卷第11頁之公司變更登記表）
      及台北市政府為企業股份有限公司歇業事實認定小組現場
      會勘被告公司是否有營業事實之地點為台北市○○區○○
      路四段296號8樓（見本院卷第42頁及第43頁之台北市為大
      清樺股份有限公司歇業認定小組會勘紀錄、台北市政府認
      定事實單位歇業事實認定表）即為可知，被告既不能證明
      經濟部上開93年2月2日函示所指被告公司檢送之營業資料
      ，係指原告工作地點所在之楊梅鎮廠房資料，自不能僅依
      經濟部上開93年2月2日經商字第09301700100號函認定被
      告公司楊梅鎮廠房自91年7月1日起無歇業之事實。被告復
      云其從未向原告為終止系爭勞動契約之意思表示。惟意思
      表示可為明示或默示（民法第153條規定參照），依被告
      之行為已可間接推認被告已以默示方式終止系爭勞動契約
      ，已如前述，至縱如被告所述，其並未明確以言詞或書面
      向原告為終止系爭勞動契約之表示云云，惟此充其量僅能
      認為被告未以明示方式終止系爭勞動契約，不能因此認定
      被告未以默示方式終止系爭勞動契約。被告此部分抗辯，
      仍無可取。
（三）又雇主依勞基法第11條規定終止契約者，應依勞基法第17
      條規定給付資遣費，此觀勞基法16條第1項及第17條規定
      即明。再按勞工在同一雇主之事業單位繼續工作，每滿1
      年發給相當於1個月平均工資之資遣費，其餘剩餘月數以
      比例計算，未滿1個月者以1個月計；又所謂平均工資係指
      計算事由發生之當日前6個月內所得工資總額除以該期間
      之總日數；而所謂工資，係指因工作而獲得之報酬（勞基
      法第17條、第2條第3款及第4款規定參照）。查原告離職
      前六個月即91年1月至91年6月之月平均工資如附表一「平
      均工資」欄所載，而原告受僱被告公司係至91 年6月30日
      止，已如前述，則自原告受僱日起至離職日止之工作年資
      如附表二「年資」欄所載，依勞基法第17條規定原告可得
      之資遣費基數如附表二「基數」欄所載，依此計算，被告
      應給付原告之資遣費如附表二「原告可請求給付資遣費」
      欄所載。原告主張被告應給付之資遣費，在如附表二「原
      告可請求給付資遣費」欄所列範圍內，即屬可取。又資遣
      費應於終止勞動契約30日內發給（勞基法施行細則第8條
      規定參照）。系爭勞動契約於91年6月30日即為終止，被
      告應於30日內即91年7月30日以前即應給付原告資遣費，
      被告逾期未為給付，應自91年7月31日起負遲延責任，應
      自斯時起依民法第233條第1項及第203條規定給付原告按
      週年利率5%計算之法定遲延利息。原告主張被告應給付自
      起訴狀繕本送達被告翌日即95年3月11日起至清償日止，
      按週年利率5%計算之法定遲延利息，自屬可取。
四、綜上所述，原告依勞基法第17條規定，請求被告給付如附表
    二「被告應給付原告金額」欄之資遣費，及自起訴狀繕本送
    達被告翌日即95年3月11日起至清償日止，按週年利率5%計
    算之法定遲延利息，洵屬有據，應予准許。至原告其餘之請
    求，即屬無據，不應准許。
五、兩造其餘主張陳述及所提之證據，經本院審酌後，認均不足
    以影響本判決之結果，均毋庸再予論述，附此敘明。
六、據上論結，原告之訴為一部有理由，一部無理由，依民事訴
    訟法第79條、第385條第1項，判決如主文。
中    華    民    國    95    年    5     月    30    日
                  臺灣臺北地方法院勞工法庭
                          法  官  黃書苑
以上正本係照原本作成。
如對本判決上訴，須於判決送達後20日內向本院提出上訴狀。
中    華    民    國    95    年    5     月    30    日
                          書記官  趙郁涵


司法院資訊處製作；財團法人民間司法改革基金會備份。
